【裁判字號】    98,上易,829
【裁判日期】    980612
【裁判案由】    毀棄損壞
【裁判全文】
臺灣高等法院臺中分院刑事判決         98年度上易字第829號
上  訴  人  臺灣南投地方法院檢察署檢察官
被      告  丙○○
            甲○○
上列上訴人因被告等毀棄損壞案件，不服臺灣南投地方法院中華
民國98年1月12日第一審判決（96年度易字第762號；起訴案號：
臺灣南投地方法院檢察署96年度偵字第3113號），提起上訴，本
院判決如下：
    主  文
上訴駁回。
    理  由
一、公訴意旨係以：被告丙○○、甲○○係姨甥關係（起訴書誤
    載為表兄妹），甲○○曾向乙○○母親借錢遭拒，因而懷恨
    在心。於民國96年1月9日22時30分許，丙○○前往台中縣大
    里市○○路丁○○租屋處，向丁○○借得車牌號碼QO－9231
    號白色自用小客車後，由甲○○駕駛該車搭載丙○○及一名
    不詳姓名之成年男子（下稱甲男），共同前往南投縣南投市
    ○○路○段499巷15號－乙○○住處樓下停放之車牌號碼786l
    -DN號自用小客車旁；丙○○等3人下車後，竟共同基於放火
    燒燬乙○○所有之自用小客車之犯意聯絡，由丙○○在旁把
    風，甲男持裝滿汽油（起訴書誤植為汽車）之寶特瓶，向乙○○之上開車輛四處潑灑汽油，之後甲○○持打火機點燃衛
    生紙交付甲男，由甲男將之丟向乙○○車輛，該車瞬間起火
    燃燒，丙○○、甲○○、甲男隨即駕車逃離現場。因乙○○
    在住處2樓聽到爆炸聲，立刻下樓查看，並拿滅火器將火勢
    撲滅，惟該車仍受有擋風玻璃雨刷水槽左側前後車門門板飾
    條、底座飾條、車頂烤漆等毀損，足以生損害於乙○○，因
    認被告丙○○、甲○○均涉犯刑法第354條毀損罪嫌。
二、原審判決意旨略以：被告丙○○、甲○○因涉嫌共同毀損他
    人之物，經檢察官提起公訴，認係犯刑法第 354條之毀損罪
    嫌，依同法第 357條規定，須告訴乃論。茲本件告訴人乙○○已與被告等和解，並具狀撤回本件之告訴，有卷附之97年
    8月和解書、97年8月20日撤回告訴狀可參，揆諸上開說明，
    本件被告等被訴毀損部分爰不經言詞辯論，逕為不受理判決
    之諭知。
三、檢察官上訴意旨略以：本件告訴人乙○○具狀表示撤回告訴
    並非基於真意，而係遭恐嚇所致，此經原審法院傳訊到庭表
    示，簽撤回告訴狀，是遭強迫、恐嚇，二者互核一致。詎原
    審以告訴人尚有與對方談判磋商之餘地，與因恐懼而被迫和
    解有間云云，實有未洽，為此提起上訴，謀求救濟等語。
四、按「告訴乃論之罪，告訴人於第一審辯論終結前，得撤回其
    告訴」、「案件有下列情形之一者，應諭知不受理之判決：
    ... 三、告訴乃論之罪，其告訴經撤回者。... 」、「 303
    條之判決，得不經言詞辯論為之。」、「對於原審諭知不受
    理之判決上訴時，第二審法院認其為無理由而駁回上訴，得
    不經言詞辯論為之。」刑事訴訟法第 238條第1項、第303條
    第3款、第 307條及第372條分別定有明文。此所謂撤回告訴
    ，係指合法之撤回而言，若撤回非出於自由之意思者，不能
    發生撤回之效力（最高法院 31年上字第735號判例意旨參照
    ）。
五、經查：本件被告等涉嫌共同毀損告訴人車牌號碼 786l-DN號
    之自用小客車，經檢察官提起公訴，認係犯刑法第 354條之
    毀損罪嫌，此罪依刑法第 357條規定，屬告訴乃論之罪。告
    訴人乙○○於96年3月2日提出告訴，嗣於 97年8月間與被告
    等和解，並於同年月20日具狀撤回告訴，有卷附之和解書及
    撤回告訴狀可資為憑。雖告訴人乙○○另於 97年8月24日具
    狀表示：伊在上開和解書、撤回狀上簽名及按捺指印係情非
    得已，97年8月18日2時11分許有 4名陌生人前來表示欲和解
    ，談話中不時露出身上刺青，致告訴人內心懼怕，該 4人雖
    無言語恐嚇，但眼神、臉色足將告訴人吞食等語，惟查告訴
    人乙○○於98年6月8日到庭由本院詢其當時和解情形為何，
    告訴人指稱：在簽和解書的前一天（97年8月 18日）晚上10
    點多，有 4個穿黑衣的男子到伊家，說要談和解，當時伊和
    母親在場，伊問他們是誰叫他們來的，他們回稱是是甲○○
    先生何志欽叫的，當時他們言詞上是沒有恐嚇，但他們身上
    露出刺青，且時間也很晚了，談到後來伊說伊不需要錢，只
    要去跟左鄰右舍道歉就可以了，8月19日吳春美和3個男生共
    4人前來，伊拿出修車費用 7萬多元的單據，他們僅給伊3萬
    塊，要伊簽和解書、撤回告訴狀後他們就走了，當時伊是在
    沒有辦法很無奈的情形下簽的等語。證人即告訴人母親吳心
    亦到庭證稱：當日晚上10點多，有一些人到伊家說要談和解
    ，伊兒子說和解要看什麼條件，如果承認就和解，不承認就
    不要談了，那些人說要和解，伊兒子怕和解之後甲○○又派
    人來放火，怕那邊有20幾間的房子受到遭殃，他們又問和解
    好嗎？伊兒子回稱只要承認，不要再來放火燒車，不要再來
    欺負就可以了，伊沒有聽到對方有講恐嚇的話，隔天吳春美
    等人來簽和解書，吳春美拿3萬元給我們壓驚，和解書寫包6
    千元紅包就包含在 3萬元裡頭等語。依上開告訴人及證人吳
    心之供詞觀之，於兩造和解之過程中，告訴人尚有與對方談
    判磋商之餘地，並收受對方交付之 3萬元，與上開書狀所稱
    係因恐懼而被迫和解尚屬有間。而縱然提出和解者身上有刺
    青且深夜來訪確實有令人生畏之可能，但該些前來者既無任
    何恐嚇言詞，且告訴人尚能表達諸多意見與要求，即難認上
    開和解、撤回告訴之意思表示有何非出於自由意識可言，故
    自生撤回告訴之效力。原審依法為不受理判決，並無不當之
    處，是檢察官提起本件上訴並無理由，應予駁回。
據上論斷，應依刑事訴訟法第368條、第372條，判決如主文。
中    華    民    國    98    年    6     月    12    日
          刑事第八庭    審判長法  官  羅  得  村
                              法  官  劉  榮  服
                              法  官  張  靜  琪
上列正本證明與原本無異。
不得上訴。
                              書記官  陳  俞  豪
中    華    民    國    98    年    6     月    12    日


司法院資訊處製作；財團法人民間司法改革基金會備份。
